【裁判字號】    99,訴,1051
【裁判日期】    990816
【裁判案由】    毒品危害防制條例等
【裁判全文】
臺灣高雄地方法院刑事判決              99年度訴字第1051號
公  訴  人  臺灣高雄地方法院檢察署檢察官
被      告  甲○○
上列被告因違反毒品危害防制條例等案件，經檢察官提起公訴（
99年度偵字第18379 號、99年度毒偵字第3183號），被告於本院
準備程序中就被訴事實均為有罪陳述，經合議庭裁定由受命法官
以簡式審判程序審理，並判決如下：
    主  文
甲○○犯竊盜罪，累犯，處有期徒刑肆月；又犯施用第一級毒品
罪，累犯，處有期徒刑捌月；又犯偽造署押罪，累犯，處有期徒
刑參月。扣案如附表編號1 至3 「文書名稱」欄所示之文書上「
蘇信存」之署名共伍枚、指印共拾柒枚，均沒收之；又犯行使偽
造私文書罪，累犯，處有期徒刑肆月。扣案如附表編號4 「文書
名稱」欄所示之文書上偽造「蘇信存」之署名壹枚、指印貳枚，
均沒收之。應執行有期徒刑壹年肆月。扣案如附表編號1 至3「
文書名稱」欄所示文書上「蘇信存」之署名共伍枚、指印共拾柒
枚，及附表編號4 「文書名稱」欄所示之文書上偽造「蘇信存」
之署名壹枚、指印貳枚，均沒收之。
    事  實
一、甲○○曾於民國95年間因施用毒品案件，經本院95年度毒聲
    字第177 號裁定送觀察、勒戒後，認無繼續施用毒品之傾向
    ，於95年8 月1 日觀察、勒戒執行完畢而釋放，並由臺灣高
    雄地方法院檢察署檢察官於95年7 月31日以95年度毒偵字第
    917 號為不起訴處分確定。另因施用毒品及竊盜等案件，分
    別經本院以95年度訴字第3957號判決處施用毒品有期徒刑7
    月確定、以93年度易字第1111號判決處竊盜有期徒刑1 年確
    定，上揭各罪經接續執行，嗣因合於中華民國96年罪犯減刑
    條例之規定，經各減其有期徒刑二分之一後，於96年11月23
    日因徒刑執行完畢出監。詎其仍不知悔改，分別下列行為：
  (一)意圖為自己不法之所有，於98年8 月6 日7 時40分許，在高
    雄縣大寮鄉○○村○○路732 號前，以徒手打開謝文玲停放
    在該處、車牌號碼GH-708號機車之置物箱後，竊取該置物箱
    內謝文玲所有之手提包一個（內有手機1 支、現金新台幣【
    下同】200 元）得手。
  (二)又明知海洛因業經公告列為毒品危害防制條例第2 條第2 項
    第1 款之第一級毒品，不得非法持有、施用，竟於前開觀察
    、勒戒執行完畢釋放後5 年內，基於施用第一級毒品海洛因
    之犯意，於98年8 月13日上午6 時許，在其位於高雄縣鳳山
    市○○路380 巷40號住處，以將海洛因摻水置入針筒內注射
    身體之方式，施用第一級毒品海洛因1 次。嗣於同年8 月13
    日8 時5 分許，在高雄縣大寮鄉○○路上，為警發現其形跡
    可疑，經其同意採集尿液送驗結果呈可待因、嗎啡陽性反應
    ，始查悉上情。
  (三)而甲○○前因搶奪等案件遭通緝，於警方調查前開竊盜案件
    及採集尿液時，為掩飾自己通緝犯之身份，另基於偽造署押
    之接續犯意，冒用其弟蘇信存之名義應訊，並於附表編號1
    至3 「時間」欄所示之時間，在附表編號1 至3 「文書名稱
    」欄所示之文書上，接續偽造「蘇信存」之署名（共5 枚）
    ，並按捺指印（共17枚），足以生損害於蘇信存及警察機關
    對於犯罪調查之正確性。
  (四)又另基於行使偽造私文書之犯意，冒用其弟蘇信存之名義，
    於附表編號4 「時間」欄所示之時間，在附表編號4 「文書
    名稱」欄所示之尿液採驗同意書上，偽造「蘇信存」之署名
    1 枚，並按捺指印2 枚後，交付員警收執而行使之，足以生
    損害於蘇信存及警察機關對於犯罪調查之正確性。嗣因甲○
    ○於98年11月17日14時50分許，因另涉施用毒品案件，於本
    院接受裁判時，主動供出上情，並向臺灣高雄地方法院檢察
    署檢察事務官自首上開偽造署押、行使偽造私文書之犯行。
二、案經高雄縣政府警察局林園分局報請，及甲○○自首後經臺
    灣高雄地方法院檢察署檢察官偵查起訴。
    理  由
一、按本件被告甲○○所犯刑法第320 條第1 項之竊盜罪、同法
    第216 條、第210 條之行使偽造私文書罪、同法第217 條之
    偽造署押罪，毒品危害防制條例第10條第1 項之施用第一級
    毒品罪，均係死刑、無期徒刑、最輕本刑為3 年以上有期徒
    刑以外之罪，其於準備程式就前揭被訴事實均為有罪之陳述
    ，經依法告知簡式審判程式之旨，並聽取當事人之意見後，
    本院認無不得或不宜改依簡式審判程式進行之處，爰依刑事
    訴訟法第273 條之1 第1 項，裁定由受命法官獨任進行簡式
    審判程式，合先敘明。
二、上揭事實，業據被告甲○○於本院審理時坦承不諱（本院卷
    第41至42頁），核與證人即被害人謝文伶於警詢中之證述相
    符（99他1158卷第第5 至7 頁）。此外復有尿液採驗同意書
    、尿液採證檢驗對照表、濫用藥物尿液檢驗報告（99他1158
    卷第16至18頁）、被告冒用「蘇信存」名義所製作之警詢筆
    錄2 份（99他1158卷第8 至11、13至15頁）、高雄縣政府警
    察局林園分局99年5 月18日高縣林警偵字第0990003839號函
    暨檢送內政部警政署刑事警察局99年5 月5 日刑紋字第0990
    060470號鑑定書1 份（99偵18379 卷第11至14頁）在卷可稽
    。是被告上開自白，均核與事實相符，應堪採信。本件事證
    明確，被告上揭犯行，均堪以認定，應依法論罪科刑。
三、核被告就事實欄一、(一)部分所為，係犯刑法第320 條第1項
    之竊盜罪；就事實欄一、(二)部分所為，係犯毒品危害防制條
    例第10條第1 項之施用第一級毒品罪。被告持有第一級毒品
    海洛因，進而施用之，其持有之低度行為為施用之高度行為
    所吸收，不另論罪。按司法警察或司法警察官於詢問犯罪嫌
    疑人時所製作之詢問筆錄，係記載對於犯罪嫌疑人之詢問及
    其陳述，其內容當然含有受詢問人之意思表示，因該筆錄為
    公務員職務上所製作之文書，故為公文書之一種。受詢問人
    雖在筆錄之末簽名、蓋章或按指印，以擔保該筆錄之憑信性
    ，但不能因此即認為該筆錄係受詢問人所製作，而變更其公
    文書之性質。從而，被告在筆錄上偽造署押，並未表示另外
    製作何種文書，應只論以偽造署押罪，不另論行使偽造私文
    書罪（最高法院91年度台非字第294 號判決意旨參照）。本
    件被告於附表編號1 至3 「文書名稱」欄所示之警詢筆錄、
    高雄縣政府警察局林園分局大寮分駐所偵辦毒品案件尿液採
    證檢驗對照表上簽署「蘇信存」署名，並按捺指印，均係為
    確保司法警察如實踐行法定程式，避免日後被告再爭執詢問
    及採尿過程之合法性，又被告於警詢筆錄騎縫間按捺指印，
    則係為確保該份筆錄未遭抽換竄改，被告僅於該等文書偽造
    署押，並未另外表示製作何種文書之意，故被告冒名於上開
    文書上簽名、捺印之行為，係犯刑法第217 條第1 項之偽造
    署押罪。又被告基於一偽造署押之決意，接續於上揭警詢筆
    錄、偵辦毒品案件尿液採證檢驗對照表上簽署「蘇信存」署
    名，並按捺指印之舉動，屬法律概念之一行為，應論以一偽
    造署押罪。另被告於尿液採驗同意書上簽署「蘇信存」之署
    名，並按捺指印，係表示蘇信存同意採集其尿液送驗之意思
    ，應認係偽造私文書，被告偽造該私文書後，交付員警收執
    而行使，顯然就該私文書之內容有所主張，應成立刑法第21
    6 條、第210 條之行使偽造私文書。又被告於上開尿液採驗
    同意書上偽造「蘇信存」署名、指印之行為，乃偽造該私文
    書之階段行為，應為偽造私文書之行為所吸收，另其偽造私
    文書復持以行使，其偽造之低度行為應為行使之高度行為所
    吸收，均不另論罪。被告所為上開4 罪，犯意個別，行為互
    殊，應予分論併罰。被告前有如事實欄一所示之前科紀錄，
    甫於96年11月23日執行完畢出監，有臺灣高等法院被告前案
    紀錄表在卷可稽，其於有期徒刑執行完畢後5 年內，故意再
    犯上揭犯行，均為累犯，應均依刑法第47條第1 項加重其刑
    。而被告上揭偽造署押、行使偽造私文書之行為後，在未被
    發覺前，因另涉施用毒品案件於本院接受裁判時，主動供出
    上情，並向偵查犯罪之檢察事務官自首而接受裁判，有卷附
    98年11月17日本院98年度審訴字第4182號案件審判筆錄、檢
    察事務官詢問筆錄（99偵18379 卷第20至22、25至26頁）在
    卷可憑。是被告就上揭偽造署押、行使偽造私文書之犯行，
    乃係對於未經發覺之犯罪自首而接受裁判，應依刑法第62條
    前段規定，減輕其刑，並依刑法第71條第1 項規定，先加後
    減之。
四、爰審酌被告因見他人將財物置於機車座墊下，即生貪念加以
    竊取，及前因施用毒品案件經觀察、勒戒及判處徒刑執行完
    畢後，仍未能戒除毒癮，再犯施用毒品犯行，足見其戒毒之
    意念非堅，又為避免通緝身份遭警發覺，竟冒名應訊，徒增
    警察機關追緝犯罪之困難程度，本應嚴懲，惟念其犯後於本
    院審理時坦承全部犯行，堪認具有悔意，且所竊得之財物，
    價值非鉅，及施用毒品乃屬對其自身健康之戕害行為，並主
    動自首供出偽造署押及行使偽造私文書之行為，暨其犯罪動
    機、目的、手段等一切情狀，分別量處如主文所示之刑，並
    定應執行刑如主文所示，以資懲儆。又附表編號1 至3 「文
    書名稱」欄所示警詢筆錄、偵辦毒品案件尿液採證檢驗對照
    表上偽造「蘇信存」之署名（共5 枚）、捺印（共17枚），
    及附表編號4 「文書名稱」欄所示尿液採驗同意書上偽造「
    蘇信存」之署名（1 枚）、捺印（2 枚），不問屬於犯人與
    否，均應依刑法第219 條宣告沒收之。
據上論斷，應依刑事訴訟法第273 條之1 第1 項、第299 條第1
項前段，毒品危害防制條例第10條第1 項，刑法第216 條、第21
0 條、第217 條第1 項、第320 條第1 項、第47條第1 項、第51
條第1 項第5 款、第62條、第219 條，刑法施行法第1 條之1，
判決如主文。
本案經檢察官魏豪勇到庭執行職務。
中    華    民    國    99    年    8     月    16    日
                    刑事第六庭        法  官  曾仁勇
以上正本證明與原本無異。
如不服本判決應於收受送達後10日內向本院提出上訴書狀，並應
敘述具體理由；如未敘述上訴理由者，應於上訴期間屆滿後20日
內向本院補提理由書（均須按他造當事人之人數附繕本）「切勿
逕送上級法院」。
中    華    民    國    99    年    8     月    16    日
                                      書記官  王紀芸
附表
┌──┬───────┬─────────┬───────────┐
│編號│  時  間      │文書名稱          │偽造署押內容、數量    │
├──┼───────┼─────────┼───────────┤
│1   │98年8 月13日  │警詢筆錄          │「蘇信存」署名2 枚、指│
│    │11時30分至45分│                  │印10枚（含筆錄騎縫處之│
│    │              │                  │指印8 枚）            │
├──┼───────┼─────────┼───────────┤
│2   │98年8 月13日  │警詢筆錄          │「蘇信存」署名2 枚、指│
│    │12時12分至25分│                  │印6 枚（含筆錄騎縫處之│
│    │              │                  │指印4 枚）            │
├──┼───────┼─────────┼───────────┤
│3   │98年8 月13日  │高雄縣政府警察局林│「蘇信存」署名1 枚、指│
│    │12時20分許    │園分局大寮分駐所偵│印1 枚                │
│    │              │辦毒品案件尿液採證│                      │
│    │              │檢驗對照表        │                      │
├──┼───────┼─────────┼───────────┤
│4   │98年8 月13日  │尿液採驗同意書    │「蘇信存」署名1 枚（起│
│    │2時20分許     │                  │訴書誤載為2 枚）、指印│
│    │              │                  │2枚                   │
└──┴───────┴─────────┴───────────┘
附錄論罪科刑之法條：
毒品危害防制條例第10條第1項
施用第一級毒品者，處6 月以上5 年以下有期徒刑。
中華民國刑法第210條
偽造、變造私文書，足以生損害於公眾或他人者，處5 年以下有
期徒刑。
中華民國刑法第216條
行使第210 條至第215 條之文書者，依偽造、變造文書或登載不
實事項或使登載不實事項之規定處斷。
中華民國刑法第217條第1項
偽造印章、印文或署押，足以生損害於公眾或他人者，處3 年以
下有期徒刑。
中華民國刑法第320條第1項
意圖為自己或第三人不法之所有，而竊取他人之動產者，為竊盜
罪，處5 年以下有期徒刑、拘役或5 百元以下罰金。

司法院資訊處製作；財團法人民間司法改革基金會備份。
